臺灣板橋地方法院刑事判決　　　　　　　　　　　　九十一年度訴字第一九七五號
　　公　訴　人　臺灣板橋地方法院檢察署檢察官
　　被　　　告　甲○○　男　三.
右列被告因違反毒品危害防制條例案件，經檢察官提起公訴（九十一年度毒偵字第三
０七一號），本院判決如左：
    主  文
甲○○施用第一級毒品，累犯，處有期徒刑捌月。
    事  實
一、甲○○於民國八十五年間因違反麻醉藥品管理條例案件，經台灣高等法院以八十
    五年度上訴字第四一五九號判處有期徒刑四月（吸用安非他命），二年六月（販
    賣安非他命），應執行有期徒刑二年八月；又於八十五年間因違反麻醉藥品管理
    條例案件，經台灣高等法院以八十五年度上易字第六七一六號判處有期徒刑五月
    ，如易科罰金，以三百元折算一日；再於八十六年間因違反麻醉藥品管理條例案
    件，經本院判處有期徒刑六月，如易科罰金，以三百元折算一日；以上三罪接續
    執行，於八十七年十一月三十日縮短刑期假釋出監，於八十九年五月七日假釋縮
    刑期滿執行完畢。又於九十年間因違反毒品危害防制條條例案件，經本院以九十
    年度訴字第二０五一號判處有期徒刑十月（施用第一級毒品）、七月（施用第二
    級毒品），應執行有期徒刑一年三月，尚未執行完畢。又於八十七年間因施用海
    洛因違反毒品危害防制條例案件，審理中經台灣高等法院台中分院裁定送戒治處
    所實施觀察勒戒後，認無繼續施用毒品之傾向，經該院於八十七年八月十一日以
    八十七年度上訴字第一四六九號判決免刑（一犯）；再於九十年間因施用海洛因
    、安非他命案件，於偵查中經台灣板橋地方法院檢察署檢察官聲請本院於九十年
    八月十六日以九十年度毒聲字第三四四一號裁定送觀察、勒戒後，認有繼續施用
    毒品之傾向，於九十年九月六日經本院以九十年度毒聲字第三六九八號裁定送戒
    治處所施以強制戒治（二犯）；經台灣台北戒治所強制戒治後，其成效經評定為
    合格，於九十一年三月十四日經本院以九十一年度毒聲字第八六九號裁定停止戒
    治，所餘戒治期間付保護管束（預計期滿日為九十一年九月五日），猶不知悔改
    。
二、甲○○明知毒品危害防制條例業經總統於八十七年五月二十日，以華總（一）字
    第八七０００九九八六０號令修正公布，於同年五月二十二日生效，依該條例第
    二條第二項第一款之規定，將海洛因列為第一級毒品管理，不得非法持有及施用
    。詎竟基於施用毒品海洛因之犯意，於保護管束期間之九十一年八月十一日晚上
    ，在台北縣五股鄉五股工業區內不詳真實姓名綽號「蟾蜍」之友人住處，以將毒
    品海洛因置於香煙內再點火吸聞之方式，非法施用第一級毒品海洛因一次。嗣於
    九十一年八月十二日上午十一時五十四分許，在台灣板橋地方法院檢察署觀護人
    室採尿送驗而查獲。
三、案經台灣板橋地方法院檢察署觀護人告發，經同署檢察官偵查起訴。
    理  由
一、訊據被告甲○○對於右揭時地施用第一級毒品海洛因之犯罪事實，於本院審理中
    坦承不諱，其尿液經送檢驗結果，亦呈海洛因代謝物嗎啡陽性反應，有台灣尖端
    先進生技醫藥股份有限公司濫用藥物檢驗中心九十一年八月二十一日濫用藥物陽
    性檢驗報告書（檢體編號00000000號）一紙在卷可稽。又被告於八十七
    年間因施用海洛因案件，審理中經台灣高等法院台中分院裁定送戒治處所實施觀
    察勒戒後，認無繼續施用毒品之傾向而判決免刑；再於九十年間因施用海洛因、
    安非他命案件，於偵查中經檢察官聲請本院裁定送觀察、勒戒後，認有繼續施用
    毒品之傾向，經本院裁定送戒治處所施以強制戒治，於九十一年三月十四日經本
    院以九十一年度毒聲字第八六九號裁定停止戒治，所餘戒治期間付保護管束等情
    ，亦有裁定書、判決書附卷可憑。本案事證明確，被告犯行洵堪認定，應依法論
    科。
二、按施用毒品，經觀察勒戒後，無繼續施用毒品傾向，經檢察官為不起訴處分確定
    ，五年內再犯施用毒品罪，並有繼續施用毒品傾向或三犯者，除應由法院裁定入
    戒治處所施以強制戒治外，並應進入審理程序審判，毒品危害防制條例第二十條
    第三項定有明文；又被告係在保護管束期間施用毒品，而毒品危害防制條例對於
    施用毒品者，並未予以除罪，仍屬犯人，惟同時視為病人，施以觀察、勒戒或強
    制戒治之療程，並僅在一犯、二犯，經觀察勒戒，無繼續施用毒品之傾向，或一
    犯經觀察勒戒，有繼續施用毒品之傾向，再經強制戒治期滿之情形，始免予刑罰
    訴追，此觀諸該條例第二十條、第二十三條之規定甚明。另依檢察機關辦理毒品
    危害防制條例案件應行注意事項第二十三項規定：「停止戒治，並付保護管束，
    於保護管束期間再犯本條例第十條之罪者，應聲請法院裁定撤銷保護管束或停止
    戒治。至再犯之後案，如前案係五年內再犯或三犯以上經提起公訴者，應視是否
    為連續犯而將後案併前案辦理或另行提起公訴。」本件被告二犯施用毒品之行為
    ，經觀察勒戒，認有繼續施用毒品之傾向，既經本院九十年度訴字第二０五一號
    判決確定，其再為施用毒品之行為，揆諸立法意旨，當不在刑罰豁免之列，自應
    予論罪科刑。至毒品危害防制條例第二十二條第二項中段所稱違反保護管束應遵
    守事項情節重大者，得由檢察官聲請法院裁定撤銷停止戒治，並非限制二犯停止
    戒治期間再行施用毒品，僅得撤銷停止戒治，不得提起公訴，否則停止戒治前施
    用毒品之行為，應論處刑罰，停止戒治後之施用毒品行為，非難性較前者更高，
    反而不得追訴處罰，無異鼓勵犯罪，應非立法者之本意。是適用毒品危害防制條
    例時，其一犯、再犯、三犯應以經檢察官不起訴處分及法院判決確定之次數為斷
    ，而非以觀察、勒戒或強制戒治等療程完結之次數為準。本件被告二犯施用毒品
    之行為，經觀察、勒戒，有繼續施用毒品之傾向，既已另案判決確定，其於停止
    戒治期間再為施用毒品之行為，除同時符合毒品危害防制條例第二十二條第二項
    中段撤銷停止戒治之事由，亦同時為一犯罪之行為，核屬三犯無疑，應予論罪科
    刑。故核被告所為，係犯毒品危害防制條例第十條第一項施用第一級毒品罪。其
    施用第一級毒品前持有海洛因，其持有之低度行為應為施用之高度行為所吸收，
    不另論罪。又被告有事實欄第一項所述之前科，有台灣高等法院檢察署刑案紀錄
    簡覆表、台灣板橋地方法院檢察署刑案資料查註記錄表各一紙附卷可按，其於刑
    之執行完畢後五年內，再犯本件有期徒刑以上之刑之罪，為累犯，應依刑法第四
    十七條之規定加重其刑。爰審酌被告犯罪之動機、目的、手段，犯罪所生之危害
    ，僅施用一次，犯罪後坦承犯行，態度良好，及已在台灣台南監獄台南分監受刑
    應可隔絕此一惡習等一切情狀，量處如主文所示之刑，以資懲儆。
據上論斷，應依刑事訴訟法第二百九十九條第一項前段，毒品危害防制條例第十條第
一項，刑法第十一條前段、第四十七條，判決如主文。
本案經檢察官吳宗光到庭執行職務。
中      華      民      國    九十一    年     十二     月      四      日
                                        臺灣板橋地方法院刑事第三庭
                                            法  官  鄭  水  銓
右正本證明與原本無異。
如不服本判決，應於判決送達後十日內，向本院提出上訴狀。
                                            書記官  謝  明  倫
中      華      民      國    九十一    年     十二     月      五      日
附錄本案論罪科刑法條全文：
毒品危害防制條例第十條：
施用第一級毒品者，處六月以上五年以下有期徒刑。
施用第二級毒品者，處三年以下有期徒刑。
